臺灣高等法院高雄分院民事判決　　　　　　　　九十三年度上字第一０四號
　　　上　訴　人　台新國際商業銀行股份有限公司
　　　法定代理人　丙○○
　　　訴訟代理人　乙○○
　　　被上訴人　　甲○○
當事人間請求清償借款事件，上訴人對於民國九十三年三月二十
四日臺灣屏東地方法院九十二年度訴字第七七六號第一審判決提
起上訴，本院於九十三年十二月二十九日言詞辯論終結，判決如
下：
    主    文
上訴駁回。
第二審訴訟費用由上訴人負擔。
    事實及理由
一、上訴人起訴主張：訴外人林秀美以其夫洪勝修為連帶保證人
    ，向上訴人借款新台幣（下同）四百三十一萬元，自八十六
    年二月二十八日起，未能按期清償，積欠本金四百十四萬一
    千六百十五元及遲延利息，嗣林秀美要求緩期清償，乃邀被
    上訴人為連帶保證人，於八十七年九月二十五日由林秀美、
    洪勝修及被上訴人三人簽立分期償還借款債務切結書（下稱
    切結書），約定就林秀美所欠本息分期償還，利率固定按年
    息百分之九計算，如有一期未履行，即喪失期限利益，視為
    全部到期。詎林秀美復未按期清償，經執行抵押債權求償後
    ，尚欠本金三百六十九萬七千八百元及自九十年七月六日起
    之遲延利息。爰依一般保證及連帶保證之法律關係，請求被
    上訴人償還上開本息。　　被上訴人則以：伊在切結書上簽
    名的意思是要證明洪勝修受僱於伊，每月有收入可供林秀美
    繳納貸款，並不是要保證林秀美所欠債務，且切結書上亦未
    載明應負連帶保證債務等語，資為抗辯。
二、原審對於上訴人之請求，判決上訴人全部敗訴。上訴人聲明
    不服，求為廢棄原判決，改為判命被上訴人如數給付前開本
    息；被上訴人則求為判決駁回上訴。
三、上訴人主張被上訴人以任一般保證人或連帶保證人之意思在
    系爭切結書上簽名，應就系爭債務負連帶清償責任；被上訴
    人則以伊僅係為證明保證人洪勝修有受僱工作而在切結書上
    簽名等語置辯。是本件爭點即為：被上訴人是否同意任系爭
    債務之保證人或連帶保證人而在切結書上簽名？按民法第二
    百七十二條規定：數人負同一債務，明示對於債權人各負全
    部給付之責任者，為連帶債務；無前項之明示時，連帶債務
    之成立，以法律有規定者為限。是連帶債務之成立，須經當
    事人明示之意思表示或依法律之規定。而保證債務之所謂連
    帶，係指保證人與主債務人負同一債務，對於債權人各負全
    部給付之責任者而言，此就民法第二百七十二條第一項規定
    連帶債務之文義參照觀之甚明（最高法院四十五年台上字第
    一四二六號）。又解釋當事人所立書據之真意，以當時之事
    實及其他一切證據資料為其判斷之標準，不能拘泥字面或截
    取書據中一二語，任意推解致失真意（最高法院十九年上字
    第二八號判例）。
四、經查：
  (一)系爭切結書記載：立切結書人林秀美於八十四年五月二十九
    日邀同洪勝修為連帶保證人，向貴行借款肆佰參拾壹萬元正
    ，卻因周轉未盡如意，未能按期清償，目前尚積欠本金四、
    一四一、六一五元正及自八十六年二月二十八日起之利息，
    特立此切結書，願就前述積欠金額先清償．．．（下載分期
    清償方式）．．．。立切結書人若有違約或任何一期（含利
    息）未按期攤還，立切結書人等即喪失期限利益，上開債務
    即視為全部到期，貴行可逕行追訴，立切結書人等絕無異議
    ，特立此切結書為據，且承認原貸款契據仍然有效等語。該
    切結書經林秀美、洪勝修及被上訴人在立切結書人欄簽名，
    有切結書一紙附卷可稽（原審卷第六頁），且為被上訴人所
    不爭執。然遍觀切結書全文，並無記載被上訴人應「保證」
    或「連帶保證」系爭債務之字句。核難認被上訴人曾明示願
    就系爭債務負連帶保證或一般保證責任。
  (二)證人林宏樵雖證稱：簽切結書時被上訴人知道是要當保證人
    ，伊有拿被上訴人之
    人之法務人員，本件係其承辦業務，就訴訟結果有利害關係
    ，實難期為公正之陳述，所言尚不足為有利上訴人之認定。
    參以系爭切結書簽立時，洪勝修確實受僱於被上訴人，業經
    證人李大賓證述屬實（本院卷第五十二至五十三頁），證人
    林秀花、洪勝修亦稱被上訴人僅為證明洪勝修受僱於被上訴
    人才在切結書上簽名（原審卷第四十九至五十二頁），且上
    訴人就被上訴人與林秀花間並無親屬等特殊關係，亦不爭執
    （同上卷第五十一頁），則被上訴人既僅係洪勝修之雇主，
    實無承擔系爭高達四百餘萬元債務之動機。是其辯稱僅為證
    明洪勝修有工作，其收入可支付貸款等語，尚屬可採。
  (三)系爭切結書後段固記載：立切結書人若有違約或任何一期（
    含利息）未按期攤還，「立切結書人等」即喪失期限利益，
    上開債務即視為全部到期，貴行可逕行追訴，「立切結書人
    等」絕無異議等語，惟未特別指明「立切結書人等」應包括
    被上訴人。而系爭切結書乃上訴人打字製作後，始交由林秀
    美等人簽名，為上訴人所不爭執，則以上訴人係全國性之金
    融機構，有充沛之金融及法務人員，並非尋常之行號，上訴
    人如有使林秀美增加連帶保證人始同意其緩期清償之約定，
    即應於預先製作切結書時，加入足以表明簽切結書人應負連
    帶保證人責任之字句，或在本文中「立切結書人」下記明被
    上訴人姓名，以明責任，然遍查切結書，均未有該等文句，
    致文書之文義不明，依解釋文書之習慣，自應為不利文書製
    作人之解釋，以求公允。從而，上訴人主張被上訴人同意任
    系爭債務保證人或連帶保證人，尚屬無據。
五、綜上所述，本件上訴人主張被上訴人應依系爭切結書負連帶
    保證或一般保證責任，為不足採，其執此請被上訴人應給付
    系爭借款本息，為無理由，應予駁回。原審為上訴人敗訴之
    判決，並無不合。上訴意旨指摘原判決不當，求予廢棄改判
    ，為無理由，應予駁回。
據上論結，本件上訴為無理由，依民事訴訟法第四百四十九條第
一項、第七十八條，判決如主文。
中　　華　　民　　國　　94　　年　　1 　　月　　12　　日
                    民事第六庭
                        審判長法  官 許明進
                              法  官 李炫德
                              法  官 謝肅珍
以上正本證明與原本無異。
如對本判決上訴，須於判決送達後二十日內向本院提出上訴狀，
其未表明上訴理由者，應於上訴後二十日內向本院提出上訴理由
書（均須按他造當事人之人數附繕本）。上訴時應提出委任律師
或具有律師資格之人之委任狀，並依附註條文規定辦理。
                              書記官 廖素珍
中　　華　　民　　國　　94　　年　　1 　　月　　12　　日
